【裁判字號】    92,交抗,85
【裁判日期】    920522
【裁判案由】    違反道路交通管理處罰條例
【裁判全文】
臺灣高等法院交通事件裁定                          九十二年度交抗字第八五號
    抗  告  人
    即受處分人  甲○○
右抗告人因違反交通管理處罰條例案件，不服台灣板橋地方法院中華民國九十二年十
二月二十七日裁定（九十一年度交聲更字第五○號；原處分案號：北監五字第裁四─
Ａ00000000號），提起抗告，本院裁定如左：
    主  文
抗告駁回。
    理  由
一、按民國九十年一月十七日修正公佈前道路交通管理處罰條例第五十三條規定：「
    汽車駕駛人，行經有燈光號誌管制之交叉路口闖紅燈者，處六百元以上一千二百
    元以下罰鍰」；又其貨幣單位為「銀元」，非現行之通用貨幣單位「新臺幣」，
    依罰金罰鍰提高標準條例第一條及現行法規所定貨幣單位折算新臺幣條例第二條
    規定，以新臺幣元之三倍折算之，則修正前之罰鍰折算成新臺幣為一千八百元以
    上三千六百元以下，先予敘明。
二、本件異議人即受處分人甲○○於八十九年三月六日二十三時五十八分許，駕駛車
    牌號碼ＤＲ─五九○三號自用小客車，行經臺北市○○○路與伊寧街口處闖紅燈
    ，經警以科學儀器拍照後逕行舉發之事實，有臺北市政府警察局交通警察大隊舉
    發違反道路交通管理事件通知單影本一件及採證照片二張在卷可稽。依照片所示
    ，第一張照片拍攝時間係當日二十三時五十八分十五秒，當時號誌顯示紅燈，在
    交岔路口處有一輛暗紅色車已行近人行斑馬線（看不到車號），第二張照片拍攝
    時間係二十三時五十八分十六秒，當時號誌仍顯示紅燈，該暗紅色車（已看清車
    號係異議人所有之ＤＲ─五九○三號），甫通過斑馬線，後輪仍壓在斑馬線上，
    以此照片證據，堪認異議人所有之車輛係闖紅燈明確，異議人雖稱當時係綠燈通
    過而準備在路邊停車云云，惟依上開採證照片顯示，違規車輛不可能係於綠燈時
    即通過，異議人強詞辯稱是綠燈時已通過而準備在路邊停車云云，無非圖卸之詞
    ，不足為取。又本件原處分機關係認舉發違規通知單係因掛號郵寄而不能送達異
    議人，而為公示送達，惟查本件舉發通知單送達異議人住所時，因無人在家，郵
    差未以其他可替代方式為送達（例如寄存送達或郵局招領方式），僅以未遇異議
    人，而將應送達之文書即舉發通知單退回原舉發單位，尚難認已符合刑事訴訟法
    第五十九條第二款所謂掛號郵寄不能達到之情形，自不得以公示送達方式以為送
    達。故本件原舉發單位以刊登於臺北市政府公報之方式將該舉發通知單為公示送
    達，於法尚有未合，異議人異議稱送達不合法，非無理由，本件原處分固有未當
    ，惟異議人確有前開交通違規行為，已見前述，爰將原處分撤銷，改依行為時道
    路交通管理處罰條例第五十三條之規定裁處罰鍰銀元六百元，即新臺幣一千八百
    元等語。
三、本件抗告意旨略以：
（一）本件裁定理由與原裁定相同，無非以二張照片為採證依據。原審不察遽為認定
      ，有失公平。
（二）再第一張照片與第二張照片所拍攝車道位置，為內車道與外車道而有區別，只
      在一秒鐘豈有如此大變化，顯然拍攝機器有失誤可能。
（三）為期發現真實，應將照片送請鑑定：
    (1)第一張照片所拍攝車子和第二張照片內是否為同一部車？
    (2)第二張照片裡的車子，煞車燈是否亮著？（抗告人主張路邊停車時被拍攝）
    蓋法治社會均依據證據第一為採證原則。原裁定以不確定照片（看不到車號）
      ，並以「不可能於綠燈時通過」，推測之詞為裁定理由，有失採證原則，豈能
      民心服膺為由提起抗告云云。
四、本院查抗告人即受處分人甲○○於八十九年三月六日二十三時五十八分許，駕駛
    車牌號碼ＤＲ─五九○三號自用小客車，在臺北市○○○路與伊寧街口處闖紅燈
    ，經警以科學儀器拍照後逕行舉發之事實，有臺北市政府警察局交通警察大隊舉
    發違反道路交通管理事件通知單影本一件及採證照片二張在卷可稽。依照片所示
    ，第一張照片拍攝時間係二十三時五十八分十五秒，當時號誌顯示紅燈，在交岔
    路口處有一輛暗紅色車已行近人行斑馬線（看不到車號），第二張照片拍攝時間
    係二十三時五十八分十六秒，當時號誌仍顯示紅燈，該暗紅色車已顯現車號係異
    議人所有之ＤＲ─五九○三號自用小客車，甫通過斑馬線，後輪仍壓在斑馬線上
    ，而前後二張照片顯示，所行駛之路線均在同一車道上，並非如抗告人所稱第一
    張照片與第二張照片所拍攝車道位置，為內車道與外車道而有區別。又依第二照
    片上車輛顯示，當時該車已超越路口而行駛在人行穿越道上，而當時路口燈號顯
    示係紅燈，而該車之牌號顯然係抗告人所有之ＤＲ─五九○三號，清晰可見，以
    第二張採證照片即可斷定該車係闖越紅燈，即使第一張採證照片尚未顯示違規車
    輛牌號，惟依第二張照片亦足以認定抗告人闖越紅燈，又抗告所辯當時係欲行至
    路邊停車縱然屬實，亦不礙其違規闖紅燈之事實。從而本件抗告人抗告無理由，
    應予駁回，其聲請將照片送鑑定：第一張照片所拍攝車子和第二張照片內是否同
    一部車及第二張照片車子，煞車燈是否亮著等，認無必要，併予敘明。
五、綜上所述；本件原裁定認原違規舉發通知單送達雖不合法，惟抗告人違規闖紅燈
    之事實明確，依民國九十年一月十七日修正公佈前道路交通管理處罰條例第五十
    三條規定，裁處抗告人罰鍰六百元，折合新臺幣一千八百元，經核原裁定認事用
    法，並無不合，抗告人抗告意旨，仍執前詞，指摘原裁定不當，為無理由，應予
    駁回。
據上論結，應依道路交通案件處理辦法第二十六條，刑事訴訟法第四百十二條，裁定
如主文。
中      華      民      國    九十二    年      五      月    二十二    日
                              台灣高等法院交通法庭
                                  審判長法  官  陳  正  雄
                                        法  官  許  宗  和
                                        法  官  許  錦  印
右正本證明與原本無異。
不得再抗告。
                                        書記官  楊  妙  恩
中      華      民      國    九十二    年      五      月    二十六    日


司法院資訊處製作；財團法人民間司法改革基金會備份。
